臺灣高等法院臺南分院刑事裁定　　　　　96年度聲再字第56號
聲　請　人
即　被　告　甲○○
　　　　　　丙○○
　　　　　　丁○○
　　　　　　乙○○
共　　　同
選任辯護人　林永頌律師
上列聲請人因背信等案件，對於本院九十二年度金上重訴字第一
四五０號中華民國九十六年六月六日判決（起訴案號：臺灣雲林
地方法院檢察署八十七年度偵字第四二六五號、第四五九六號、
第四六一七號、第五五四五號、第五五四六號、第五六四六號、
八十八年度偵字第四五七號；併辦案號：九十一年度偵字第二一
六八號、第二一九四號）聲請再審，本院裁定如下：
    主  文
再審之聲請均駁回。
    理  由
一、聲請人即被告乙○○部分之聲請意旨略以：乙○○未參與土
    地買賣，更未構成背信，原判決為相反認定，有下列重要證
    據漏未審酌，有刑事訴訟法第四百二十一條規定之再審事由
    ：
  (一)吳太郎證稱土地買賣都是甲○○作決策。證人吳太郎民國九
    十三年七月二十八日於原審證稱：「（問：公司購買資產由
    誰決定？）土地的交易是由甲○○作決定的。」、「（問：
    萬有公司買賣不動產何人作決策？）都是董事長甲○○作決
    策的。」
  (二)李青殷證稱乙○○於八十七年三月以後雖擔任董事長，但八
    十七年四月四日董事會主要是討論人事及行政事務，且乙○○當日忙著對外調資金，經常離席，並未作買賣土地之決策
    。證人李青殷九十三年七月二十八日於原審證稱：「（問：
    當時八十七年四月四日的董事會在討論人事及行政上的事情
    ，資金軋平的事情是會後討論的？）是。」、「（乙○○問
    ：八十七年四月四日董事會我是否有全程參加？）當時的狀
    況，公司很緊急，董事長會因為需要而經常會離席。」。
  (三)原判決附表一編號五、九、十五、十七之土地買賣契約書雖
    有乙○○印章，但該印章是乙○○置放於萬有公司供公司使
    用之印章，由公司統一保管使用，乙○○並未經手土地買賣
    事宜：
  1.附表一編號一至十七土地中，僅編號五、九、十五、十七之
    土地買賣契約上有乙○○之印章，由乙○○代表萬有締約，
    其餘均由甲○○代表萬有締約。
  2.附表一編號五、九、十五、十七之土地買賣契約所蓋的乙○○印章與萬有公司八十七年及八十六年一至十二月損益表所
    蓋的乙○○印章相同，由此可證該印章是乙○○置放於萬有
    公司供公司使用之印章，由公司統一保管，吳太郎辦理土地
    買賣手續時可從公司拿取蓋印，乙○○並未經手土地買賣事
    宜。
  (四)萬有公司八十六年十一月二十日及八十七年四月四日兩次董
    事會決議購買原判決附表一編號一至十七土地，八十六年十
    一月二十日董事會當時乙○○並非萬有公司董事長，也未參
    與該次董事會，乙○○僅參與八十七年四月四日董事會，而
    八十七年四月四日董事會乙○○當日忙著對外調資金，經常
    離席，並未作買賣土地之決策，有李青殷證詞可稽，原判決
    逕認定乙○○參與土地買賣，有重要證據漏未斟酌。
  (五)乙○○代表萬有締約購買的土地，並未損及萬有利益，不應
    構成背信，下列重要證據原判決並未審酌：
  1.附表一編號五（新街段488－1、488－5、489地號）土地不
    但尚有九十七萬五百元未付土地款，且該土地早已由萬有使
    用，由萬有公司拿去抵押借款，並有簽訂信託占有契約。
  2.附表一編號九（新街段523－1）土地不但尚有一千四百六十
    八萬九千六百七十五元未付土地款（土地上設定私人借款也
    是一千四百六十八萬九千六百七十五元），且該土地早已由
    萬有使用，並有簽訂信託占有契約。
  3.附表一編號十五（新街段492－4）土地不但尚有八百九十五
    萬七千五百五十元未付土地款（土地上並無設定私人借款）
    ，且該土地早已由萬有使用，並有簽訂信託占有契約。
  4.附表一編號十七（新街段483、491）不但尚有一千一百四十
    一萬八千六百元未付土地款，且該土地早已由萬有使用，由
    萬有公司拿去抵押借款，並有簽訂信託占有契約。
  (六)乙○○並未參與原判決附表一編號一至十七土地買賣，已如
    前述，退萬步言，即使因為乙○○參與八十七年四月四日董
    事會而認定伊參與土地買賣，惟查各該土地（附表一編號五
    、九、十五、十七）之出售，均有未付之土地款，土地早已
    為萬有使用，又有簽訂信託占有契約，於未造成萬有損害之
    情形下，乙○○亦屬背信未遂，而非既遂。更何況於萬有重
    整階段，附表一編號一至十七土地也取消交易，萬有公司根
    本無任何損害。原判決就關於是否造成萬有損害之前開證據
    漏未審酌，就逕繩以乙○○背信既遂之罪，認事用法顯非妥
    當。
二、按不得上訴於第三審法院之案件，除前條規定外，其經第二
    審確定之有罪判決，如就足生影響於判決之重要證據漏未審
    酌者，亦得為受判決人之利益，聲請再審，刑事訴訟法第四
    百二十一條固定有明文，惟所稱「漏未審酌」，係指已經發
    現並提出之證據，法院漏未審酌而已，反之若已提出且經法
    院依其自由心證而捨棄不採，則非漏未審酌。次按被告聲請
    再審之理由，如僅對原確定判決認定事實之爭辯，或對原確
    定判決採證認事職權之行使，任意指摘，或對法院依職權取
    捨證據持相異評價等情，原審法院即使審酌上開證據，亦無
    法動搖原確定判決，自非符合足以生影響於原確定判決之重
    要證據漏未審酌。
三、本件被告人乙○○雖以本院九十二年度金上重訴字第一四五
    ０號原判決有刑事訴訟法第四百二十一條所定足以影響於判
    決之重要證據漏未審酌之理由而聲請再審，惟查：
  (一)聲請人乙○○以其未參與土地買賣，並認原判決未審酌吳太
    郎、李青殷於原審之證詞，以及附表一編號五、九、十五、
    十七之土地買賣契約所鈐蓋之乙○○印章與萬有公司八十七
    年及八十六年一至十二月損益表所蓋的乙○○印章相同，可
    證該印章是乙○○置放於萬有公司供公司使用之印章，由公
    司統一保管，乙○○並未經手土地買賣事宜等情。然原判決
    業於理由欄貳、乙、九以：「(一)根據吳太郎的供詞，所謂「
    交易」的指示來自於甲○○、丁○○，甲○○是實際的不動
    產所有人、挪用公司資金後的實際資金使用人，丁○○是實
    際上操作萬有公司財務的人，其二人自然是挪用上述公司款
    項的主要行為人。(二)而這些所謂「不動產買賣」，是由甲○○、丙○○、丁○○三人在萬有公司八十六年十一月二十日
    的董事會及甲○○、乙○○、丙○○在八十七年四月四日董
    事會，先後通過購買上開不動產的決議，有董事會會議記錄
    影本在卷可證（答辯卷七第七十四至七十七頁）。查丙○○
    乃萬有公司的總經理，代表萬有公司簽立附表一編號二之不
    動產買賣契約；而乙○○在八十七年三月以後是擔任萬有公
    司的董事長，代表萬有公司簽立附表一編號九、十五、十七
    之不動產買賣契約（詳見上述買賣契約書影本）；是以，乙○○、丙○○自然也是參與其中。何況，依公司法第二百零
    六條準用第一百七十八條規定：出賣人甲○○應不得參與上
    述不動產買賣之表決，然丙○○參與該二次董事會，乙○○
    參與八十七年四月四日董事會決議結果，均予照案通過，且
    授權不動產之出賣人即甲○○全權處理買賣事宜，丙○○、
    乙○○二人並分別代表萬有公司簽立各該不動產買賣契約，
    二人豈可僅以非其掌管事項、作業無需核章，會議乃形式上
    追認而非參與云云，飾詞圖卸？」，說明其憑以認定乙○○
    成立本件背信罪之理由，則原判決依調查結果，本於論理法
    則、經驗法則，取捨證據後認定事實，並無如聲請人所指，
    有何足以生影響於原確定判決之重要證據漏未審酌可言。
  (二)關於聲請人乙○○以其代表萬有締約購買之土地，均有未付
    之土地款，土地早已為萬有使用，又有簽訂信託占有契約，
    並未造成萬有之損害，應未構成背信等情，認原判決就附表
    一編號五、九、十五、十七有重要證據漏未審酌乙節，核原
    判決就認定附表一編號一至十七所示不動產之買賣，有損害
    萬有公司財產利益之事實，亦已於原判決理由欄貳、乙敘明
    ，其中貳、乙、七、(三)、敘及：「甲○○提到賣不動產給
    萬有公司，再買回，但又提供給萬有公司使用一節，然而，
    (1)據甲○○上述書狀所陳，即使到了七十二年一月五日萬有
    公司股票上市，甲○○初期仍然只有釋放１０％股份，而保留
    90％股權。則甲○○在萬有公司初期，可能不在意私人財產
    供公司使用。(2)而在萬有公司股票上市後，甲○○可能也一
    時不易公私分明。然而，卻同時也存在著類如附表一編號十
    八、十九所示土地交易的疑問。那就是，如果是公司要用的
    不動產，為什麼不直接以公司的資金購買，而要以私人資金
    購買，然後在三年後抬高十多倍的價錢轉賣給公司？」，以
    及貳、乙、七末段認：「被告等人上開所辯各節，僅在闡述
    彼等經營萬有公司時之財務狀況，並不能推翻在萬有公司及
    甲○○個人資金均出現缺口時，彼等卻於事前或事後藉由甲○○出售土地予萬有公司之名義，把萬有公司之資金搬到甲○○的『股東往來』帳下，任由甲○○使用該等資金以保全
    甲○○個人，造成萬有公司資金不足無法營運之事實，所辯
    渠等無背信損害萬有公司財產利益之犯意及行為云云，顯係
    卸責之詞，不足採信。」。準此，聲請人此部分聲請再審之
    理由，均非屬重要證據漏未審酌，而僅係爭執原判決關於證
    據之取捨問題，然事實審法院依證據認定犯罪事實，在不違
    背經驗法則及論理法則下，自得本於確信自由判斷，本院原
    判決既係依法本於職權認定犯罪事實，自不得任由受判決人
    以事實認定應有不同之爭執，為聲請再審之理由。
四、關於聲請人即被告甲○○、丙○○、丁○○聲請再審部分：
    按再審係對確定判決以事實認定錯誤而設之救濟程序，故聲
    請再審應對確定之實體判決為之。再受理再審聲請之法院，
    應先審查再審之聲請是否具備合法條件，若其聲請再審之程
    序違背規定時，即應以其聲請不合法，依刑事訴訟法第四百
    三十三條規定裁定駁回之，必再審之聲請合法，始能進而審
    究其再審有無理由，有最高法院九十年度台抗字第三八五號
    判決意旨足資參照。查本院九十二年度金上重訴字第一四五
    ０號背信等案，檢察官係以聲請人犯刑法第二百十六條、第
    二百十條、第二百十七條、第三百三十九條第一項、第三百
    四十二條第一項、八十九年七月十九日修正前證券交易法第
    一百五十七條之一第一項等罪起訴，檢察官認上開罪名有牽
    連犯之裁判上一罪關係，經本院審理後，認定聲請人即被告
    甲○○、丙○○、丁○○、乙○○所犯為刑法第三百四十二
    條之背信罪，依刑事訴訟法第三百七十六條第五款規定，聲
    請人等雖不得上訴於第三審法院，惟檢察官仍非不得以原判
    決違背法令為由提起上訴。經查檢察官係於九十六年六月二
    十三日收受原判決之送達，並於九十六年六月二十九日具狀
    就被告甲○○、丙○○、丁○○及同案被告許玉欣、許玉芬
    部分，向本院聲明上訴，有送達證書及聲明上訴書附於本院
    卷可稽（其中乙○○部分因未經檢察官上訴已確定），是原
    判決關於甲○○、丙○○、丁○○部分尚未確定，聲請人甲○○、丙○○、丁○○對尚未判決確定之案件，聲請再審，
    揆諸上開說明，顯然違背規定，且不得補正，自應以其聲請
    不合法裁定駁回之。
五、綜上所述，聲請人乙○○據以聲請再審之事由，業經原確定
    判決審酌並於判決書敘明其理由，且其中縱有未經原審審酌
    者，如經審酌亦不足以動搖原確定判決所認定之事實，核與
    刑事訴訟法第四百二十一條規定之再審事由不符，其所提出
    之再審事由，無非係對原確定判決再度提出辯解，徒就原審
    未採信有利於其之證據，漫予指摘原判決為不當，部分之再
    審之聲請惟無理由；至於聲請人甲○○、丙○○、丁○○部
    分，渠等聲請再審之程序違背規定，聲請不合法，是本件聲
    請人等聲請再審，均應予駁回。
六、據上論斷，應依刑事訴訟法第四百三十三條、第四百三十四
    條第一項，裁定如主文。
中　　華　　民　　國　　96　　年　　9 　　月　　4 　　日
                  刑事第六庭    審判長法　官  蔡崇義
                                      法　官  曾文欣
                                      法　官  杭起鶴
以上正本證明與原本無異。
不得抗告。
　　　　　　　　　　　　　　　　　　　書記官  魏安里
中　　華　　民　　國　　96　　年　　9 　　月　　4 　　日
